臺北高等行政法院判決
　　　　　　　　　　　　　　　　　　 93年度訴字第00281號
　　　　　　　　　　　　　　　.
原　　　告　甲○○
訴訟代理人　丙○○
被　　　告　經濟部智慧財產局
代　表　人　蔡練生（局長）住同上
訴訟代理人　乙○○
上列當事人間因新型專利申請事件，原告不服經濟部中華民國92
年11月20日經訴字第09206223100號訴願決定，提起行政訴訟。
本院判決如下：
　　主  文
原告之訴駁回。
訴訟費用由原告負擔。
　　事  實
壹、事實概要：緣原告甲○○前於民國（下同）90年12月31日以
    「胎壓平衡裝置」向被告經濟部智慧財產局申請新型專利，
    經被告編為第00000000號予以審查，不予專利（下稱系爭案
    ）。原告不服，申請再審查，案經被告於92年6月25日以（
    92）智專三(三)05080字第09220627840號專利再審查核駁審定
    書為仍應不予專利之處分。原告仍不服，提起訴願，旋遭駁
    回，遂向本院提起行政訴訟。
貳、兩造聲明：
一、原告聲明求為判決：
(一)、訴願決定及原處分均撤銷，並命被告應准予原告新型專利。
(二)、訴訟費用由被告負擔。
二、被告聲明求為判決：
(一)、駁回原告之訴。
(二)、訴訟費用由原告負擔。
參、兩造之爭點：
一、原告主張之理由：
(一)、查，系爭案之特徵係在於利用胎壓平衡裝置之設計，提供一
    個方便平衡汽車胎壓之裝置，關於平衡左右胎壓之「新用途
    」，在習用技術中並無提及。習用技術中，雖然其裝置結構
    與系爭案雷同，惟並未提到可用來平衡左右胎壓之用途。基
    於此，原告認為應針對「新用途」這一部份予以系爭案專利
    。訴願委員認為82年5月5日申請、83年1月1日審定公告之第
    00000000號「汽車輪胎臨時充氣裝置」新型專利案（下稱引
    證案）仍可用於胎壓平衡，純屬後知後明之見，系爭案中並
    未提到平衡用途，只有提到其作為補氣用途，訴願委員之認
    知固然合乎常理，惟若以引證案角度去推論，則不合理矣。
    引證案未提到平衡是事實，訴願委員必須證明有人在未看到
    系爭案前看到引證案後即能想到「平衡」用途之構想，系爭
    案之「新用途」才能被證明為不具進步性。否則，系爭案之
    可用於左右胎壓平衡之新用途可產生之附加價值，應足以肯
    定。
(二)、系爭案之壓胎平衡裝置之使用係用於「正常輪胎」之平常保
    養上，亦即平常保養時，若能利用系爭案之壓胎平衡裝置，
    在左右輪胎壓已相當接近之情況下，再予以平衡，使左右輪
    之胎壓完全相同，以提高行車安全，引擎性能也會比較好。
    關於訴願委員提到，車輛胎壓會降到兩輪均在規定下，這是
    不當使用之結果，原告必須強調，系爭案胎壓平衡裝置使用
    ，是在充完氣後，平衡左右輪之用。若有一輪胎壓不足，亦
    得先將該輪胎補到足，再用系爭案之裝置做平衡之動作才有
    意義。綜上所論，訴願委員所為之決定，核定原告所訴不足
    採，實有違專利法旨。專利之進步性應有足夠之證據來證明
    ，不應以未能證明平衡之用途已被揭露之引證案等來核駁原
    告之訴，且再法理上亦有欠考量。依法而論，原處分及訴願
    決定實屬違誤。
二、被告主張之理由：
　　系爭案申請新型專利，新型專利之標的為物品之形狀、構造
    或裝置。系爭案與引證案無論在形狀、構造上，或是使用上
    均實質相當。原告起訴理由一亦認同引證案與系爭案之裝置
    結構雷同，只是引證案並未提到可用來平衡胎壓之用途，起
    訴理由二則強調系爭案是用在正常胎壓之平常保養，和引證
    案用途不同。以用途不同以及引證案未揭示系爭案用途之理
    由稱系爭案產生新用途，故應獲准專利。惟系爭案並非申請
    用途專利，況且此種用於平衡胎壓之構造，引證案已有相當
    揭示，熟習該項技術者可輕易瞭解其各種作用，故起訴無理
    由。綜上所述，本件被告於引證案中，已有揭示胎壓平衡之
    技術特徵，且就結構上系爭案與引證案亦雷同，被告原處分
    並無違法，原告之訴應予駁回。
　　理  由
一、按凡對物品之形狀、構造或裝置之創作或改良，而可供產業
    上利用之新型者，得依法申請取得新型專利，固為本件專利
    審定時專利法第97條暨第98條第1項所規定。惟其新型如「
    係運用申請前既有之技術或知識，而為熟習該項技術者所能
    輕易完成且未能增進功效時」，仍不得依法申請取得新型專
    利，同法第98條第2項復有明文。
二、原告前於90年12月31日以「胎壓平衡裝置」向被告經濟部智
    慧財產局申請新型專利，經被告編為第00000000號予以審查
    ，不予專利。原告不服，申請再審查，案經被告於92年6月
    25日以（92）智專三(三)05080字第09220627840號專利再審查
    核駁審定書為仍應不予專利之處分等情，有專利申請書及上
    開再審查核駁審定書等件為證，並為兩造所不爭執，堪認為
    實。
三、原告起訴意旨略謂：系爭案外型結構上系連結左右輪胎之一
    條管子，作為平衡左右輪胎胎壓，而於高速行駛時較為安全
    ，為一胎壓平衡裝置，系爭案是用在正常胎壓之平常保養，
    和引證案用途不同云云。
四、本院判斷如下：
(一)、本件系爭第00000000號「胎壓平衡裝置」新型專利
    申請案，包含一第一打氣頭；一第二打氣頭；一導管，其二
    端分別連接該第一打氣頭及該第二打氣頭，俾於該第一打氣
    頭接通該車輛之一左輪及該第二打氣頭接通該車輛之一右輪
    時，使該左輪及該右輪內之胎壓平衡。
(二)、被告則以八十二年五月五日申請、八十三年一月一日審定公
    告之第00000000號「汽車輪胎臨時充氣裝置」新型
    專利案為引證案。
(三)、經查，本案申請專利範圍主要是包含一第一打氣頭、一第二
    打氣頭與導管，兩打氣頭實施時是與輪胎之氣嘴連接；引證
    案實質上已揭示有兩個和輪胎氣嘴連接的二個打氣頭，該二
    個打氣頭之間則為高壓軟管，亦已揭露利用一輪胎補充另一
    漏氣輪胎之臨時充氣裝置，此種裝置雖可能讓胎壓低於正常
    胎壓，但仍屬一種平衡胎壓，而系爭案正是以平衡胎壓為目
    的，難稱具有進步性，是以，引證案與本案無論在形狀、構
    造上，或是使用上均實質相當。
(四)、另車輛行駛一段時間後胎壓會降低，此時量測胎壓便是要充
    氣以提升至規定的胎壓。且本案之裝置係使胎壓不足的一輪
    升壓，原胎壓正常的一輪降壓，最終兩輪胎胎壓均在規定胎
    壓以下，如此車輛行駛反而更不安全。
(五)、至於原告主張系爭案是用在正常胎壓之平常保養，和引證案
    用途不同云云。惟查系爭案並非申請用途專利，原告所主張
    引證案未揭示系爭案用途，故系爭案應獲准專利云云，自屬
    無理。
(六)、綜上所述，相較於引證案，本案顯係運用申請前既有之技術
    或知識，而為熟習該項技術者所能輕易完成且未能增進功效
    者。
六、從而，被告以本案有違首揭專利法第九十八條第二項之規定
    ，所為應不予專利之處分，洵無違誤。訴願決定遞予駁回，
    亦無違誤，均應予維持。本件原告之訴為無理由，應予駁回
    。
據上論結，本件原告之訴為無理由，爰依行政訴訟法第九十八條
第三項前段，判決如主文。
中　　華　　民　　國　　94　　年　 　4　　月　　8　　 日
                      第 五 庭 審 判 長 法  官 張瓊文
                                        法  官 帥嘉寶
                                        法  官 劉介中
上為正本係照原本作成。
如不服本判決，應於送達後20日內，向本院提出上訴狀並表明上
訴理由，如於本判決宣示後送達前提起上訴者，應於判決送達後
20日內補提上訴理由書（須按他造人數附繕本）。
中　　華　　民　　國　　94　　年　 　4　　月　　8　　 日
                                        書記官 黃明和
